臺灣臺南地方法院民事判決　九十三年度重訴字第二六五號
　　原　　　告　庚○○
　　原　　　告　己○○○
　　訴訟代理人　戊○○
　　原　　　告　丁○○
　　原　　　告　乙○○
　　原　　　告　甲○○
　　原　　　告　丙○○
　　兼右四人
　　法定代理人　壬○○
　　被　　　告　辛○○
右當事人間請求侵權行為損害賠償事件，經本院刑事庭移送前來，本院（言詞辯論終
結日期：九十三年十二月二十九日）判決如左：
    主    文
原告之訴及其假執行之聲請均駁回。
訴訟費用由原告負擔。
    事實及理由
一、本件原告主張之事實（如附件），固據提出台灣高等法院台南分院（以下稱台南
    高分院）九十三年度重訴字第八號民事判決（該案被告為陳啟顯）一份及戶籍謄
    本在卷為憑，並聲請引用該案之卷證。被告則以：其未與訴外人陳啟顯共同殺害
    郭耀勳等語置辯。
二、按侵權行為之債，須損害之發生與侵權行為間有相當因果關係始能成立。次按，
    不法侵害他人致死者，對於支出殯葬費之人，亦應負損害賠償責任；被害人對於
    第三人負有扶養義務者，加害人對於該第三人亦應負損害賠償責任；不法侵害他
    人致死者，被害人之父母，雖非財產上之損害，亦得請求賠償相當之金額，民法
    第一百九十二條第一項、第二項、第一百九十四條分別定有明文。
三、經查：本件被告係陳啟顯（經台南高分院刑事庭判處有期徒刑十年六月確定）之
    子，陳啟顯獲悉其妻陳黃秀惠與被害人郭耀勳有不正當之男女交往關係，於民國
    九十二年一月二十三日凌晨零時許，透過電話邀郭耀勳前往臺南縣仁德鄉○○○
    街十二巷十五弄八號陳啟顯住處附近之停車場會面，雙方針對前述感情糾紛進行
    談判。屆時，郭耀勳未到，陳啟顯先行返回家中。於同日零時五十分許，郭耀勳
    竟找到陳啟顯家裡，陳啟顯不願此種事在家裡張揚，讓其小孩知悉，便邀郭耀勳
    再至前開停車場針對前述感情糾紛進行談判，陳啟顯並自客廳中持一把水果刀隨
    身攜帶。至停車場時，郭耀勳向陳啟顯說要帶陳黃秀惠回去向其太太解釋，二人
    一言不合，隨即發生嚴重口角，陳啟顯難忍郭耀勳與其妻陳黃秀惠間有不正常之
    男女關係，又無視其存在，便出手毆打郭耀勳，二人並進而互毆。陳啟顯一時憤
    恨難消，竟基於殺人之犯意，手持預先準備之水果刀一把，無視在場陳黃秀惠之
    勸阻，以正、反握刀柄，由上而下方式，朝郭耀勳胸部、背部、腰部、腳部等處
    猛刺四刀。在陳啟顯未持刀刺殺郭耀勳時，辛○○於家中聽聞爭吵聲，遂左手持
    其家所有之鋤頭柄、右手持其家所有之鋁製中空掃把柄衝出家門，未發現任何人
    ，而於此時，陳啟顯已持刀朝郭耀勳刺殺，郭耀勳朝辛○○方向跑過來，辛○○
    不知郭耀勳已身受嚴重刀傷，竟基於傷害人身體之犯意，以其手持之鋁製掃把柄
    毆擊郭耀勳之頭部及胸部各一下，致郭耀勳頭部左後枕部受有皮下出血二乘一‧
    五公分之傷害，右胸近中央處受有相距一公分之中空瘀痕四乘二公分之傷害。郭
    耀勳再受毆打後，逃至臺南縣仁德鄉○○路○段一０八三號屋內，因其受有陳啟
    顯之刀刺傷四處：為刺傷位於距腳跟高一０五公分，左四公分，四點鐘向十點
    鐘方向之傷口，表面傷口四乘一‧二公分，合起來四‧三公分。刀徑向右略為朝
    下於皮下行走七公分。為位於高九十八公分，左一二‧五公分，表面傷口四乘
    ０‧八公分，合起四公分，十一點鐘向五點鐘方向之刺傷，刀徑向右向下深八公
    分。為位於左背腰部高一一四公分，左七公分，三‧五乘０‧五公分，九點鐘
    向三點鐘方向之刺傷，刀徑由高一０四公分之第六、第七肋間形成三‧二乘０‧
    五公分之穿通口進入肋膜腔。為位於左背腰側高一０九公分、左十四公分，九
    點鐘向三點鐘方向之刺傷表面傷口三‧五乘０‧五公分，刀徑由高一００公分處
    切過第八肋骨形成三‧五乘０‧八公分之穿通口進入肋膜腔，於左肺下葉形成二
    ‧八公分之穿透傷，經過橫隔膜形成二‧八公分之穿透傷，最後終止於食道和胃
    交界下二‧五公分處形成０‧七公分之穿通口進入胃，形成大出血不支倒在上開
    屋內，嗣於九十二年一月二十三日凌晨四時許因銳器穿刺傷不治死亡等情，業經
    本院調取本院九十三年度易字第五三一號刑事卷宗查閱屬實，被告亦因前開傷害
    罪行，經本院刑事庭判處有期徒刑三月，嗣因當事人未提起上訴而告確定。而被
    害人郭耀勳係因訴外人陳啟顯以銳器刺傷左背腰部，致大量出血死亡一節，亦迭
    經本院及台南高分院刑事庭審認明確，並判決陳啟顯殺人罪處有期徒刑十年六月
    確定在案，堪認被害人郭耀勳係遭陳啟顯以銳器刺戳致大量出血而死亡，與被告
    所為傷害行為並無因果關係。此外，原告復無法舉證證明被告係共同殺人、幫助
    殺人或其傷害行為與死亡結果具有因果關係及被告對被害人郭耀勳死亡之發生有
    預見之可能等節，則依前開事證僅能證明被告有傷害郭耀勳之行為，並無殺人或
    傷害致死之犯行。而民法第一百九十二條第一項、第一百九十四條規定之前提要
    件為行為人須不法侵害他人致死，已如前述，本件被告之傷害行為與被害人郭耀
    勳之死亡結果並無因果關係，自未該當上開法條所稱不法侵害他人致死之要件。
    又經本院闡明原告是否就被告傷害行為所致之損害，依繼承關係請求被告賠償，
    原告亦稱無法提出證據證明等語，則原告請求被告負損害賠償責任，尚乏依據，
    實難為有利於原告之判決。
四、從而，被告並未不法侵害郭耀勳致死，原告依民法第一百九十二條第一項、第一
    百九十四條規定請求被告給付殯喪費、扶養費、慰撫金，另外就被告傷害部分之
    損害，原告亦陳明無證據可資佐證，則其請求尚無理由，應予駁回。
五、因本案事證已臻明確，兩造其餘主張陳述及所提之證據，均毋庸再予審酌，附此
    敘明。
六、原告受敗訴判決，其假執行之聲請即失所依據，應併予駁回。
中　　　華　　　民　　　國　　九十四　　年　　　一　　　月　　 十二　　 日
                                臺灣臺南地方法院民事第一庭
~B法　　　官　蔡雅惠
右為正本係照原本作成。
如對本判決上訴，須於判決送達後廿日內向本院提出上訴狀。
中　　　華　　　民　　　國　　九十四　　年　　　一　　　月　　 十七　　 日
~B法院書記官　黃富煜
